【裁判字號】    90,上更(一),73
【裁判日期】    890531
【裁判案由】    毒品危害防制條例
【裁判全文】
臺灣高等法院刑事判決                            九十年度上更(一)字第七三號
    上訴人即
    被      告  丁○○
    選任辯護人  葉滄燁
    上訴人即
    被      告  丙○○
    選任辯護人  王東山
                許文生
                李美寬
    上訴人即
    被      告  戊○○
    選任辯護人  趙國生
                呂福元
右上訴人因毒品危害防制條例案件，不服臺灣板橋地方法院八十八年度重訴字第十五
號，中華民國八十九年五月三十一日第一審判決（起訴案號：臺灣板橋地方法院檢察
署八十八年度偵字第七八四八、七八四九、七八六一號），提起上訴後，經最高法院
發回更審，本院判決如左：
        主  文
原判決關於丁○○、丙○○部分及戊○○販賣第二級毒品部分暨定應執行之刑部分均
撤銷。
丁○○連續販賣第二級毒品，累犯，處有期徒刑拾壹年。扣案第二級毒品安非他命貳
大包（驗餘淨重壹仟玖佰參拾捌點玖陸公克）均沒收銷燬。
戊○○販賣第二級毒品，處有期徒刑捌年，扣案第二級毒品安非他命伍包（驗餘淨重
壹佰伍拾貳點零壹公克）沒收銷燬。
丙○○共同販賣第二級毒品未遂，處有期徒刑拾貳年。扣案安非他命壹拾壹包（驗餘
淨重玖仟玖佰貳拾參點柒捌公克）沒收銷燬。
        事  實
一、丁○○曾於民國八十年間因詐欺案件，經台灣台中地方法院判處有期徒刑一年二
    月，嗣經台灣高等法院台中分院判決駁回上訴確定；又於八十三年間因違反麻醉
    藥品管理條例案件，經台灣台北地方法院判處有期徒刑五月確定，嗣所犯前揭詐
    欺、違反麻醉藥品管理條例案件及另案軍法逃亡案件，經法院裁定應執行刑二年
三月確定；又於八十四年間因偽造文書案件，經臺灣板橋地方法院判處有期徒刑
    七月確定；甫於八十六年二月二十五日執行完畢；又於八十六年間因違反麻醉藥
    品管理條例案件，經臺灣板橋地方法院判處有期徒刑五月確定，於八十六年十二
    月九日易科罰金執行完畢。丙○○曾於八十二年間因搶奪案件，經台灣高雄地方
    法院判處有期徒刑六月確定，甫於八十三年二月十七日執行完畢（未構成累犯）
    ，於八十七年間，又因違反麻醉藥品管理條例，經台灣高等法院高雄分院判處有
    期徒刑六年（尚未確定）。戊○○曾於八十二年間因煙毒案件，經本院判處有期
    徒刑三年四月確定；又於八十三年間因違反麻醉藥品管理條例案件，經本院判處
    有期徒刑五月；前二案件經裁定應執行有期徒刑三年八月，復於八十四年間因煙
    毒案件，經本院判處有期徒刑三年五月確定；有期徒刑三年八月；確定；甫於八
    十六年五月十九日縮短刑期假釋出監（應於九十年三月三日縮刑期滿執行完畢）
    。
二、丁○○意圖營利，基於販賣第二級毒品安非他命之概括犯意，於民國八十八年二
    月二十三日，以每公斤新台幣（以下同）四十萬元之價格，向年約三十歲，綽號
    「肉包」之成年男子販入第二級毒品安非他命一批（驗餘淨重二千零九十．九七
    公克），嗣在八十八年三月二十四日凌晨一、二時許，在雲林縣斗南鎮以四兩二
    十萬元之價格，將前開第二級毒品安非他命其中之五包（驗餘淨重壹佰伍拾貳點
    零壹公克）販賣予戊○○而得利，戊○○並交付其向友人乙○○借得之寶島銀行
    新莊分行提款卡，予丁○○前去提款機領取二十萬元，嗣於八十八年三月二十四
    日二時許（起訴書誤載為八十八年二月十七日），丁○○將前開五包第二級毒品
    安非他命在戊○○住處台北縣新莊市○○街四十九巷六弄三號五樓，交付予戊○○。
三、戊○○亦意圖營利，基於販賣第二級毒品安非他命之犯意，於以二十萬元之價格
    ，向丁○○買入安非他命四兩（分成五包，驗餘淨重壹佰伍拾貳點零壹公克）後
    ，以若有人要買安非他命，即至戊○○住處取貨，再由戊○○交給購買之人之方
    式販賣安非他命以得利。
四、嗣八十八年三月二十四日二十一時許，經警在台北縣新莊市○○街四十九巷六弄
    三號五樓之戊○○住處，查獲戊○○所持有之第一級毒品海洛因三包（此部分業
    經本院八十九年十月二十日以持有第一級毒品，判處有期徒刑二年六月確定）及
    第二級毒品安非他命四兩（分成五包，驗餘淨重壹佰伍拾貳點零壹公克），戊○○並當場向警方供出毒品來自丁○○，並依警方授意與丁○○聯繫，佯稱再向丁○○購買安非他命，丁○○旋於同日晚二十三時許，駕駛車號Ｃ二─八三八八號
    自用小客車，載送安非他二大包（驗餘淨重壹仟玖佰拾捌點玖陸公克）前往戊○○住處，為警當場查獲，並扣得丁○○所有之上開安非他二大包（驗餘淨重壹
    仟玖佰拾捌點玖陸公克）。
五、嗣經丁○○向警方供出該安非他命係向年約三十餘歲，綽號「肉包」之成年男子
    所購，即依警方授意以電話與綽號「肉包」之人聯繫，佯稱欲再購買十公斤之安
    非他命，雙方約定每公斤安非他命之價格為新台幣（下同）四十萬元，總價為四
    百萬元；該「肉包」之成年男子隨即囑由與之有犯意聯絡之丙○○駕駛Ｖ二─二
    二一號營業小客車載送安非他命拾包（驗餘淨重玖仟柒佰壹拾點柒壹公克），北
    上帶至丁○○住處，綽號「肉包」之男子並給予丙○○一包安非他命（驗餘淨重
    貳佰壹拾點零柒公克），以作為其代送安非他命之代價，嗣於同年月二十五日
    十五時二十分許，丙○○駕駛Ｖ二─二二一號營業小客車搭載其不知情之女友施
    明芳依約前往，在台北縣中和市○○路一八二號二十三樓之丁○○住處電梯口，
    當場遭警查獲丙○○而未遂，警方並在丙○○身上及該Ｖ二─二二一號營業小客
    車上扣得綽號「肉包」之男子與丙○○欲共同販賣予丁○○之毒品安非他命拾壹
    包（十包係欲出售予丁○○，另一包係運送之代價，驗餘淨重玖仟玖佰貳拾點
    柒捌公克）。
六、案經台北市政府警察局移送台灣板橋地方法院檢察署檢察官偵查起訴。
    理  由
一、訊據上訴人即被告戊○○固坦承於前揭時間在其住處遭警查獲其持有安非他命五
    包等情，上訴人即被告丁○○坦承於前揭時間遭警查獲時欲將車上之二大包安非
    他命交予戊○○等情，上訴人即被告丙○○坦承於前揭時間由綽號「肉包」之男
    子囑其帶至丁○○住處，欲交付予丁○○時即遭警查獲等情屬實；惟均矢口否認
    販賣安非他命情事。被告戊○○及其選任辯護人辯稱：被查獲之安非他命五包，
    係伊買來供己吸用，因伊及其妻均有吸用毒品之習性，每日約吸食七、八公克，
    故買受大批毒品吸用，並非用來販賣；此可由警方在伊住處並未查獲毒品之分裝
    袋、磅砰等分裝販賣之工具可證伊並未販賣云云。被告丁○○亦辯稱：伊是介紹
    戊○○向綽號「肉包」之男子買安非他命，八十八年三月二十三日伊陪「肉包」
    至戊○○住處交貨，「肉包」帶了二公斤的安非他命，遠超過戊○○所欲購買
    的數量，故除分出五包（約一百五十餘公克，即警方在戊○○住處查獲之安非他
    命）其餘安非他命（約一千九百三十八．九六公克，即警方在伊車上查獲之安非
    他命）應「肉包」之要求暫放伊住處，日後「肉包」覓到買主後再來取貨，以免
    帶回高雄徒增風險，次日（即三月二十四日）戊○○電話通知伊表示要買昨日之
    安非他命，伊始將剩餘之安非他命帶往戊○○住處。伊並無販賣安非他命給戊○○云云。被告丙○○則辯稱伊是受肉包之託，替肉包運送安非他命至台北給丁○○，伊未與肉包共同販賣等語。
二、經查本件係被告戊○○持有第一級毒品海洛因及第二級毒品安非他命，經警於八
    十八年三月二十四日二十一時許，在被告戊○○家中查獲，經向警供出其安非他
    命之上手為丁○○（以林有根之名為之），嗣配合警方之要求，當場以電話與丁○○聯繫，佯向丁○○購買安非他命，於約定數量及價款後，丁○○隨即攜帶安
    非他命一千九百卅八．九六公克至被告戊○○住處，旋為警查獲。被告丁○○再
    供出其上手為「肉包」之男子，並依警方之要求，以電話向「肉包」之人佯購安
    非他命，「肉包」再囑被告丙○○帶安非他命十包（驗餘淨重玖仟柒佰壹拾點
    柒壹公克），北上帶至丁○○住處，綽號「肉包」之男子並給予丙○○一包安非
    他命（驗餘淨重貳佰壹拾點零柒公克），以作為其代送安非他命之代價，共計
    重九千九百廿三．七八公克北上售予丁○○，為警當場查獲等情，為被告等所自
    承，核與證人即承辦本案之員警李東裕、鍾慶中、許湧洧於原審調查中結證屬實
    （見原審卷第一宗第六十九頁）。扣案之物品，經送請內政部警政署刑事警察局
    鑑定結果，確為第二級毒品安非他命，並有內政部警政署刑事警察局八十八年四
    月二十四日刑鑑字第二八六六四號、二八六六五鑑驗通知書（分別附八十八年度
    偵字第七八四九號卷第六十四頁；八十八年度偵字第七八六號卷第五十三頁）及
    內政部警政署刑事警察局八十八年六月十二日（八八）刑鑑字第五三四一一號函
    （附原審卷第一宗第八十五、八十六頁）可按。
三、首應審究者，乃被告戊○○所持有之第二級毒品安非他命五包（驗餘淨重一百五
    十二．０一公克）究竟係薛某向被告丁○○購買以供自己施用或係欲販賣他人之
    用？訊據被告戊○○固矢口否認販賣安非他命之犯行，辯稱因伊與其妻均有施用
    毒品之習慣，每日吸食約七、八公克，大量購入價格較便宜，故伊始行購入以供
    自己施用云云；被告丁○○亦供承伊並未與戊○○共同販賣安非他命云云；惟查
    ：
  (一)被告丁○○持前開第二級毒品安非他命五包（驗餘淨重壹佰伍拾貳點零壹公克）
    至台北縣新莊市○○街四十九巷六弄三號五樓戊○○住處為警查獲，被告戊○○
    雖於警訊時供稱該五包安非他命係丁○○寄放，放便銷貨，其與丁○○約定共同
    販賣安非他命之方式，若有人要買安非他命，即至伊住處取貨，再由伊交給購買
    之人，或者由丁○○自行前來取貨售予他人等情（見八十八年度偵字第七八四九
    號偵查卷第六頁正面），然此為被告丁○○所否認，且無證據證明其二人有共同
    販賣安非他命之意思，自不得憑其供述即認定有共犯行為。本院稽其供述，雖似
    係二人共同販賣安非他命之意思，然實係戊○○、丁○○各別基於販賣安非他命
    之意思（戊○○亦係基於欲販賣安非他命而向丁○○購買安非他命），此參諸被
    告戊○○於原審調查時供承：伊係以二十萬元之價格向丁○○買的，伊是拿島
    銀行新莊分行之提款卡叫丁○○去提款的，於本院供稱「我在斗南拿乙○○寶島
    銀行新莊分行提款卡給包仔，然後就上來台北，包仔拿到提款卡沒多久就去領了
    二十萬元，當天下午二點多包仔和丁○○一起到我家，拿了四兩安非他命給我，
    我拿提款卡給包仔時，丁○○也在場」云云，查本院向寶島銀行函詢結果，乙○○所有之寶島銀行活儲帳號０１０─１０─０３１０７１─１００，於八十八年
    三月二十四日凌晨零時起至四時四十分二十四秒止，共計提款二十萬元，此有該
    銀行新莊分行九十年二月十九日寶銀新莊字第九００二五號函文暨交易紀錄各一
    紙在卷可按，而四兩安非他命重量為一百五十公克，扣案安非他命五包驗餘淨重
    壹佰伍拾貳點零壹公克，其重量約莫相符，當可資為購買四兩之證據。另應予審
    究者，該安非他命係何人所有而販賣予戊○○，按被告戊○○於警訊、偵查中未
    提及肉包此人（是丙○○供出），於原審亦稱包仔（即肉包）是丁○○之朋友，
    伊之前沒有見過他（原審第一百八十五頁），且就提款卡取款一事，雖因超過保
    存期限，業已銷燬（參卷附寶島銀行新莊分行九十年四月四日寶銀新莊字第九０
    ０七一號函文所述），無從調閱查明何人前去取款，然依其於原審供稱「我當時
    向乙○○借錢本來要買車，後來沒有買，便借給林有根（即丁○○），林便拿著
    乙○○交給我的提款卡在我被查獲當天去領」、「八十八年三月二十四日我向丁○○買安非他命四兩，我付二十萬元，就是被查獲之安非他命」、「我只有向丁○○買四兩的安非他命」等語（參原審卷一第七十一頁、第三百三十四頁、卷二
    第一百零一頁），應可確定取款之人係丁○○，足見被告戊○○於本院供稱包仔
    拿到提款卡沒多久就去領了二十萬元等語，係杜撰之詞，應係向丁○○購買安非
    他命而交予丁○○去領錢才是。
  (二)被告丁○○於偵查初訊時供承該等安非他命「是我朋友說要寄放的，是我和朋友
    一起拿去薛某處，是朋友叫我幫他調的」（見八十八年度偵字第七八四八號偵查
    卷第二十四頁），復於原審供承「是我打電話請丙○○幫忙找，我向他說台北朋
    友叫我幫他問有無安非他命，三月十五日，我打電話給丙○○，說要買安非他命
    ，當天並沒有說數量及價錢，隔天他回電話給我，說一公斤四十萬，看你朋友要
    多少，我再與戊○○聯絡…三月十七日約在戊○○家」（原審卷第一宗第二十五
    頁）等語，除其中所言向丙○○購買安非他命及安非他命與事實不符外，就被告
    戊○○住處如何有前開安非他命等情，則前後供述相符。而應予論究者，該五包
    安非他命是否係肉包之人寄放在被告戊○○住處，查該五包安非他命重量驗後淨
    重一百五十二．０一公克，價值甚菲，被告間之交易既已金錢論之，何有『寄放
    』之情形，所謂寄放無乃推託之詞。
  (三)參以被告戊○○所持有安非他命五包驗餘淨重高達壹佰伍拾貳點零壹公克，而案
    發當時，被告戊○○已持有大量之海洛因毒品（按驗餘淨重高達二百零六點四五
    公克），查毒品不論係海洛因、安非他命，其價格非常昂貴（尤其海洛因更貴）
    ，茲被告既已於原審供稱「我當時向乙○○借錢本來要買車，後來沒有買」等情
    ，足見其經濟情況並非良好，如何有錢再購入大量安非他命供已施用，所供難令
    人置信，又案發時，戊○○並當場向警方供出毒品來源係被告丁○○所寄放，遂
    由警方授意被告戊○○與丁○○聯繫，被告丁○○即持安非他命前來並遭警查獲
    等情，亦有如前述，亦足認在前揭戊○○住處查獲之安非他命五包，驗餘淨重高
    達壹佰伍拾貳點零壹公克，依被告戊○○供述，來源確係被告丁○○所販賣者無
    訛，是被告戊○○於偵查中所供其與丁○○約定前揭販賣方式而共同販賣安非他
    命之情，應非實情。再警方在被告戊○○住處雖未查獲毒品之分裝袋、磅砰等分
    裝販賣之工具，然其甫向丁○○購入不久即為警查獲，既基於販賣之意思而販入
    ，自不因在其住處未被未獲即認定其無販賣安非他命之情事，若非如此，本件被
    告三人均無查獲該等工具，豈非均無販賣行為，是以其選任辯護人該所辯亦不足
    採，被告戊○○之犯行應堪認定。
四、復查，被告丁○○雖否認販賣與戊○○安非他命等情，辯稱該毒品原係「肉包」
    要出售給戊○○，但當日因戊○○錢不夠，只有買部分安非他命，其餘則由肉包
    暫放伊處，隔日戊○○來電話稱要再買其餘之安非他命，伊始將其餘之安非他命
    往戊○○家裡云云；但查：被告戊○○於八十八年三月二十四日經警查獲後，
    遂由警方授意被告戊○○與丁○○聯繫，欲向丁○○購買安非他命，被告丁○○
    遂駕駛自用小客車，攜帶安非他二大包（驗餘淨重壹仟玖佰拾捌點玖陸公克）
    ，於同日二十三時許，前往戊○○住處，為警當場查獲，有如前述，核與被告戊○○於原審法院調查時所供相符（見原法院八十八年度重訴字第十五號卷第九十
    二頁正面），參以證人即承辦本案之警員李東裕於原審結稱：伊等透過電話監查
    ，聽到戊○○要拿錢到南部，伊等循線偵查，便查獲安非他命和海洛因，戊○○
    當時表示是「小方」，即林有根（係丁○○之冒名）寄放在他那裡的，伊等便要
    戊○○打電話給林有根，伊等聽到戊○○問林有根，是否還有貨，掛下電話，戊○○表示林有根說「軟的（海洛因）沒有，硬的（安非他命）有，共二公斤」等
    語（見原審卷第一宗第六十九頁背面），苟如所辯，係戊○○要向丁○○取回剩
    餘之安非他命，丁○○又何需詢明是海洛因或安非他命？戊○○打電話給林有根
    （即丁○○）又何須問是否還有貨？足見被告丁○○接獲戊○○之電話後，確持
    前開安非他命售與戊○○無訛。是被告丁○○所稱其被查獲之二大包安非他命係
    代「肉包」暫為保管乙節，即不足採信，事證明確，被告丁○○之犯行，應堪認
    定。
五、另被告丁○○為警查獲後，向警供出其上手「肉包」，並應警方之囑，以電話向
    「肉包」之人佯購毒品，於約定數量、價格之後，由被告丙○○駕駛汽車將安非
    他命十包及肉包給予之代價一包，合計十一包，驗餘淨重九千九百廿三點七八公
    克北上交與被告丁○○，為警當場查獲等情，業據被告丙○○、丁○○自承屬實
    。此部分事證已極明確，被告丙○○之犯行亦堪認定。
六、末查:
  (一)被告丁○○於八十八年三月二十四日持安非他命一百五十二．０一公克係販賣予
    被告戊○○，作為戊○○販賣他人之用，依被告戊○○供承，係由買受人直接至
    戊○○之住所取貨，有如前述，雖依卷內資料所示，並無證據足認被告戊○○已
    有售出該安非他命之事實，然販賣毒品罪，並不以販入之後，復行賣出為構成要
    件，苟以營利為目的，將毒品購入或將之賣出，有一於此，其犯罪即經完成，其
    仍有營利之意圖甚明，核被告戊○○所為，係犯毒品危害防制條例第四條第二項
    之販賣第二級毒品罪。至戊○○為警查獲後，應警方之要求，以電話向丁○○佯
    稱欲再購買安非他命，致丁○○信以為真，攜帶安非他命一千九百三十八．九六
    公克欲販賣予薛某，茲薛某並無販入安非他命之犯意，此部分自不成立同條例第
    第四條第二項之販賣第二級毒品罪，併此敘明。又被告戊○○因犯販賣第二級毒
    品罪經警查獲後，業已主動供出毒品來源，並因而破獲丁○○販賣毒品犯行，有
    如前述，應依毒品危害防制條例第十七條之規定減輕其刑。扣案第二級毒品安非
    他命五包（驗餘淨重一百五十二點零一公克）為戊○○所有，應依同條例第十八
    條第一項規定，沒收並銷燬之。
  (二)又販賣毒品罪，苟以營利為目的，將毒品購入或將之賣出，其犯罪即經完成。查
    被告丁○○係以每公斤四十萬元之價格向肉包之人販入安非他命，再以四兩二十
    萬元之價格販賣安非他命五包予被告戊○○，二者間價格差異甚大，顯見丁○○
    有營利之意圖甚明。查被告丁○○於八十八年三月二十四日下午二時許，販賣安
    非他命五包予被告戊○○，復於同日晚二十三時許，帶安非他命二大包（驗餘
    淨重一千九百三十八點九六公克）欲再販賣給戊○○，訊據被告丁○○自承並無
    施用安非他命之習慣，其為警查獲後所採取之尿液，亦無毒品反應（八十八年度
    偵字第七八四八號卷第五十九頁）；及參諸戊○○前開供述，與價格之差異性，
    亦可證明被告丁○○有營利之意圖，雖然，其於販賣毒品予戊○○二大包係應警
    方要求而以電話佯稱購買，該次販賣行為尚屬未遂階段，但其於先前販賣安非他
    命予戊○○時，其販賣犯行已屬既遂，核其所為，係犯毒品危害防制條例第四條
    第二項之販賣第二級毒品罪，其先後所為二行為，時間緊接，所犯罪名相同，雖
    有既、未遂之別，然顯係出於概括之犯意為之，為連續犯，爰依刑法第五十六條
    之規定以既遂一罪論，並加重其刑（僅加重有期徒刑部分，無期徒刑依刑法第六
    十五條第一項規定不得加重）。末查被告丁○○曾於八十年間因詐欺案件，經台
    灣高等法院台中分院判處有期徒刑一年二月，又於八十三年間因違反麻醉藥品管
    理條例案件，經台灣台北地方法院判處有期徒刑五月確定，嗣前揭詐欺、違反麻
    醉藥品管理條例案件所處罪刑並與所犯軍法逃亡案件，經法院裁定應執行刑二年
    三月確定；又於八十四年間因偽造文書案件，經原審法院判處有期徒刑七月確定
    ；甫於八十六年二月二十五日執行完畢；又於八十六年間因違反麻醉藥品管理條
    例案件，經原審院判處有期徒刑五月確定，甫於八十六年十二月九日易科罰金執
    行完畢，有台灣高等法院檢察署刑案紀錄簡覆表附卷足憑，其於執行完畢後五年
    之內，再犯本件有期徒刑以上之罪，係屬累犯，應依刑法第四十七條之規定遞加
    重其刑（仍僅加重有期徒刑部分，無期徒刑依刑法第六十五條第一項規定不得加
    重）。又其因犯販賣第二級毒品罪經警查獲後，主動供出毒品來源，並因而破獲
    丙○○販賣毒品犯行，已如前述，應依毒品危害防制條例第十七條之規定減輕其
    刑，並先加後減之。又扣案二大包（驗餘淨重一千九百三十八點九六公克）為其
    所有，應依同條例第十八條第一項規定沒收並銷燬之。
  (三)被告丙○○應綽號「肉包」之囑，以汽車載運安非他命十包（驗餘淨重九千七百
    十點七一公克）售與丁○○之事實，固為其所不爭執，但矢口否認與肉包之人有
    共同犯意之聯絡云云，但查凡以自己犯罪之意圖而參與犯罪，無論其所參與者是
    否犯罪構成要件之行為，皆為正犯；其以幫助他人犯罪之意思而參與犯罪，其所
    參與者，苟係犯罪構成要件之行為，亦為正犯（最高法院二十五年度上字第二二
    五三號判例參照）；查本件丁○○係向肉包之人購買安非他命，肉包之人則囑由
    被告丙○○載送交與丁○○，因肉包之人之年籍不詳，無從傳喚，雖無證據足以
    證明被告丙○○自始即與肉包之人共同販賣安非他命，但被告丙○○明知肉包所
    囑咐運送之物即為毒品安非他命，且明知肉包已與丁○○在電話中就安非他命之
    售價談妥，仍應允代送，並接受肉包之人送予一包（驗餘淨重貳佰壹拾點零柒
    公克）安非他命為代價，自高雄為之運送並交付丁○○，核其所為，業已參與販
    賣毒品之犯罪構成要件之負擔行為，揆諸首開說明，自仍難解免販賣毒品之刑責
    。唯丁○○係應警方辦案人員之要求，佯稱要向肉包購買，其本無買受之意，且
    許某將安非他命交付時即為警查獲，是其販賣毒品尚在未遂階段。核其所為，係
    犯毒品危害防制條例四條第五項、第二項之販賣第二級毒品未遂罪，其與肉包之
    成年男子二人間有犯意之聯絡及行為之分擔，均為共同正犯。並應依刑法未遂犯
    之規定減輕其刑，其自高雄代為運送毒品安非他命北上，雖該當運輸毒品之構成
    要件，然其真意在於與肉包之人共同販賣毒品安非他命予丁○○，故不另論以運
    輸毒品罪。扣案安非他命十一包（十包係欲出售予丁○○，另一包係運送之代價
    ，驗餘淨重玖仟玖佰貳拾點柒捌公克），為共犯肉包所有應依同條例第十八條
    第一項規定諭知沒收並銷燬。
七、原審予以論罪科刑固非無見，但查：
  (一)被告丁○○與戊○○並非共同基於販賣第二級毒品安非他命之犯意聯絡，乃原審
    認定「戊○○與丁○○約定共同販賣安非他命之方式，若有人要買安非他命，即
    至伊住處取貨，再由伊交給購買之人，或者由丁○○自行前來取貨售予他人」等
    情（見八十八年度偵字第七八四九號偵查卷第六頁正面），然此為被告丁○○所
    否認，且無證據證明其二人有共同販賣安非他命之意思，自不得憑其供述即認定
    有共犯行為，原審為共犯之認定，即有未洽。又扣案之安非他命五包驗後淨重一
    百五十二．０一公克係被告戊○○向丁○○販入，非屬丁○○所有，乃原審復認
    定為被告丁○○所有，並於其部分為沒收銷燬之諭知，同有未洽。再被告丁○○
    之行為，就連續犯、累犯部分依法雖應加重其刑，然毒品危害防制條例第四條第
    二項之法定本刑為「無期徒刑或七年以上有期徒刑」之罪，依法僅得加重有期徒
    刑部分，無期徒刑依刑法第六十五條第一項規定不得加重，乃原審就無期徒刑部
    分亦為加重其刑之諭知，其法則之適用即有不當。
  (二)戊○○係基於販賣安非他命之意思而向被告丁○○買入安非他命，並無與丁○○
    共同販賣之意思而為，已如上述，原審亦為共犯之認定，同有未洽。
  (三)被告丙○○持以販賣予丁○○之安非他命『十包』，驗餘淨重為玖仟柒佰壹拾點
    柒壹公克，有卷附內政部警政署刑事警察局檢驗書可按，原審於事實欄諭知其重
    量為九千九百二十三點七八公克，於主文諭知其重量為九千九百二十點七八公克
    ，係包括「肉包」送予被告丙○○代送之代價『一包』在內即有未合。再丙○○
    駕駛Ｖ二─二二一號營業小客車載送安非他命十包（驗餘淨重玖仟柒佰壹拾點柒
    壹公克），北上帶至丁○○住處，綽號「肉包」之男子並給予丙○○一包安非他
    命（驗餘淨重貳佰壹拾點零柒公克），以作為其代送安非他命之代價，原審於
    事實認定「肉包」交予丙○○十一包，並給予一包約二百公克之安非他命作為代
    送安非他命之代價，事實認定亦同有未洽。
八、原判決既有上開可議之處，即屬無可維持，被告等上訴意旨，否認販賣毒品，指
    摘原判決不當，求予撤銷改判，雖無理由，但原判決既有可議，自仍應由本院予
    以撤銷改判，就被告戊○○定應執行之刑部分併予撤銷之。末查被告三人非法販
    賣大量毒品安非他命，均危害國民健康及社會治安甚鉅，自不宜輕縱，爰審酌被
    告三人之犯罪動機、目的、手段及犯罪後態度及查獲毒品之重量等一切情狀，分
    別量處如主文第二、三、四項所示之刑。
九、至在戊○○住處扣案之安非他命伍包（驗餘淨重壹佰伍拾貳點零壹公克），係供
    被告戊○○販賣而經查獲之毒品，在被告丁○○所使用車上扣案之安非他命貳大
    包（驗餘淨重壹仟玖佰拾捌點玖陸公克），係供被告丁○○販賣之查獲毒品，
    又在被告丙○○身上及車上扣案之安非他命拾壹包（驗餘淨重玖仟玖佰貳拾點
    柒捌公克），其中拾包係供被告丙○○販賣之查獲毒品，另壹包係「肉包」送予
    被告許忠代送安非他命之代價，均應依毒品危害防制條例第十八條第一項前段之
    規定沒收銷燬。
十、公訴意旨另以：被告丙○○與綽號「肉包」之男子共同意圖營利，因戊○○知悉
    丁○○有管道可取得大量第二級毒品安非他命，乃於八十八年二月間，與丁○○
    聯繫表示大量購買之意思；丁○○因女兒開刀，耗費大筆醫藥費，需錢孔急，明
    知戊○○購得上開毒品係供出售不特定人之用，亦意圖營利，同意代戊○○購買
    毒品，由戊○○自販毒所得中，以每公斤抽取所得百分之十比例，作為丁○○之
    利潤，謀議既定，丁○○遂以電話透過被告丙○○與高雄地區真實姓名年籍不詳
    綽號「肉包」之男子連繫購買安非他命，雙方約定以每公斤四十萬元之價格成交
    。綽號「肉包」之男子並於同年二月十七日，以贈送安非他命一包（一百公克）
    為酬勞，令與其有販賣毒品犯意聯絡之被告丙○○自高雄攜帶五公斤之安非他命
    北上，於二月十七日中午，在台北縣新莊市省立台北醫院附近與丁○○會合後，
    由丁○○陪同被告丙○○至戊○○位於新莊市住處進行交易，因戊○○籌措之現
    金僅有一百二十萬元，丁○○及被告丙○○僅交付三公斤之安非他命予戊○○，
    餘二公斤由丁○○攜回保管，俟戊○○備足現金後再另行交付，因認被告丙○○
    涉犯毒品危害防制條例第四條第二項之販賣第二級毒品罪嫌云云。惟按犯罪事實
    應依證據認定之，無證據不得推定其犯罪事實，復按被告之自白不得作為有罪判
    決之唯一證據，仍應調查其他必要之證據，以察是否與事實相符，刑事訴訟法第
    一百五十四條、第一百五十六條第二項均定有明文；公訴意旨認被告丙○○有前
    揭犯行，無非係以被告丙○○及同案被告丁○○於警訊及偵查時之自白及扣案之
    安非他命五包（驗餘淨重壹佰伍拾貳點零壹公克），為其論據；訊據被告丙○○
    則堅決否認有前揭非法販賣安非他命之犯行。經查：
  (一)被告丙○○先於警訊時供稱：大約在一個月前，伊是接獲林有根（係丁○○冒名
    ）之電話聯絡，請伊調五公斤之安非他命給他，於是伊聯絡綽號「肉包」之男子
    ，再與其相約地點將貨交給伊，伊以小客車載該五公斤之安非他命北上至林有根
    中和市○○路一八二號二十三樓住處，交給林有根本人，向他收取新台幣二百萬
    元後南下，再將該二百萬元現金交給綽號「肉包」本人云云（見八十八年度偵字
    第七八六一號偵查卷第五頁背面），復於偵查時改稱：八十八年二月十七日，伊
    有帶五公斤安非他命上台北，當時交貨有林有根（係丁○○冒名）及另一人，約
    在新莊醫院見面，林有根再帶伊去，伊交給林有根五公斤，林有根給伊一大包錢
    ，錢是林有根給伊，沒有說欠伊多少，肉包也沒有再找伊說錢不足或有足，貨都
    是林有根拿去云云（見八十八年度偵字第七八六一號偵查卷第四十九頁正面），
    又於原審法院調查時供稱：是在新莊省立醫院旁邊交貨，林有根交錢給伊，伊就
    把錢拿回給「肉包」，伊不知收了多少錢，但肉包有向伊說錢不夠，伊就聯絡林
    有根，由他們二人自己講，伊就不知他們的談話內容云云（見原審卷第一宗第二
    十七頁正面），其前後供詞，被告先後所供除數量相同外，餘就交付地點，初謂
    台北中和，復謂台北新莊，就交付之方式，或謂先交付安非他命方收取二百萬元
    而如數交付「肉包」之男子，或謂其並不知丁○○交付若干金錢，且對於究係丁○○直接與「肉包」接洽，抑或透過被告丙○○與「肉包」接洽，及綽號「肉包
    」男子究有無詢問貨款之情節，差異甚大，則其自白，即有重大瑕疵。
  (二)再查，同案被告丁○○先於警訊時供稱：係在一個月前，由丙○○帶五公斤之安
    非他命至伊住處販售伊，伊共付給其新台幣二百萬元云云（見八十八年度偵字第
    七八四九號偵查卷第四十六頁背面），復於偵查時供稱：戊○○要買安非他命，
    伊想賣，伊問丙○○，他說一公斤四十萬元，八十八年二月十七日，伊介紹戊○○與丙○○認識，丙○○係中午過後來的，伊在新莊省立醫院裡面，伊帶丙○○
    到戊○○家裡交易的，當天因戊○○現金不足，只給他三公斤，還有二公斤怕丙○○帶來帶去，就放在伊那等語（見八十八年度偵字第七八四八號偵查卷第三十
    七頁正、反面），其復於原審法院調查時供稱：是戊○○叫伊到他家，因當天只
    有一百二十萬元現金，丙○○是約在新莊省立醫院旁那邊交易，戊○○將錢交給
    伊，伊再交給丙○○，當天伊等三人在醫院旁交易時，「肉包」有打電話給丙○○，伊再與他通電話，伊說現金不夠，但有支票，他說票不收，之後他說票他先
    拿回去，二公斤的貨，暫時先放伊之處保管云云（見原審卷第一宗第二十五頁背
    面），觀諸丁○○自警訊、偵查及本院調查時之供詞，就交易地點、方式及收取
    之現款等重要事項，前後差異甚大，且與被告丙○○之前揭供詞，亦不相符合，
    是同案被告丁○○就被告丙○○販賣安非他命之供詞，亦非無重大瑕疵可指。
  (三)又被告丁○○、丙○○於偵查時所稱渠等於八十八年二月十七日將三公斤安非他
    命交予戊○○乙節，已迭據同案被告戊○○於警訊、偵查及原審審理時否認，且
    在戊○○住處扣案之安非他命五包驗餘淨重僅壹佰伍拾貳點零壹公克，尚與三公
    斤之重量差距甚大，況該五包安非他命係被告丁○○於八十八年三月二十四日下
    午二時許交予戊○○，已如前述，而被告丁○○亦於原審法院調查時改稱：伊是
    一時氣憤才說有五公斤之事等語（見原審案卷第一宗第一八五頁），況八十八年
    二月十七日係農曆初二上午九時許，被告丙○○至其朋友甲○○位於高雄縣鳳山
    市○○○路五七六巷之住處拜年，並與朋友李慶榮、林喜文等人打麻將至翌日凌
    晨，此亦據甲○○、葉淑惠、李慶榮、林喜文等人於原審（參原審八十九年五月
    十二日筆錄）及本院證明屬實，則被告丙○○即不可能在該日由高雄縣趕往台北
    縣新莊市、永和等地交付安非他命予戊○○。
  (四)綜情以觀，被告丙○○對其於八十八年二月十七日販賣五公斤安非他命之警訊、
    偵查及原審法院調查時之自白，前後差異甚大，且同案被告丁○○就其於八十八
    年二月十七日介紹丙○○交付安非他命予戊○○之供詞，前後差異甚大，且與被
    告丙○○之供詞並不相符，至在戊○○住處扣案之五包安非他命，充其量僅能證
    明係被告丁○○於八十八年三月二十四日下午二時許交予戊○○，尚不能證明與
    被告丙○○有何關聯，此外復查無其他積極證據足資證明被告丙○○有前揭公訴
    意旨所指之犯行，因公訴人認此部分與被告丙○○前揭論罪部分，有裁判上一罪
    之連續犯關係，自不另為無罪之諭知，併此敘明。
據上論斷，應依刑事訴訟法第三百六十九條第一項、第三百六十四條、第二百九十九
條第一項前段、毒品危害防制條例第四條第二項、第五項、第十七條、第十八條第一
項前段，刑法第十一條前段、第五十六條、第二十六條前段、第四十七條，判決如主
文。
本案經檢察官郭啟東到庭執行職務。
中      華      民      國      九十      年      七      月      三    日
                              臺灣高等法院刑事第二十一庭
                                  審判長法  官
                                        法  官
                                        法  官  黃  國  忠
得上訴
附錄    本判決論罪科刑法條：


司法院資訊處製作；財團法人民間司法改革基金會備份。
